【裁判字號】    97,簡,4064
【裁判日期】    970630
【裁判案由】    詐欺
【裁判全文】
臺灣板橋地方法院刑事判決              97年度簡字第4064號
聲  請  人  臺灣板橋地方法院檢察署檢察官
被      告  乙○○
上列被告因詐欺案件，經檢察官聲請以簡易判決處刑（97年度偵
緝字第881 號），本院判決如下：
    主  文
乙○○幫助意圖為自己不法之所有，以詐術使人將本人之物交付
，累犯，處有期徒刑月，如易科罰金，以新臺幣壹仟元折算壹
日。
    事  實
一、本件犯罪事實：乙○○前於民國91年間，因恐嚇取財、妨害
    自由案件，經最高法院以95年度台非字第48號判決分別判處
    有期徒刑8 月、5 月，並定其應執行刑為有期徒刑1 年確定
    。復於94年間，因竊盜、妨害兵役案件，經本院以94年度簡
    字第2398號、94年度簡上字第585 號各判處有期徒刑5 月、
    4 月確定；又於同年間，因違反著作權法及偽造文書案件，
    經本院以94年度訴字第2318號判決各判處有期徒刑5 月、4
    月，並定其應執行刑為有期徒刑8 月；上開於94年間所犯四
    案件，再經本院以96年度聲減字第145 號裁定，將上述判處
    有期徒刑5 月、4 年、5 月及4 月部分各減刑為有期徒刑2
    月15日、2 月、2 月15日及2 月，並定其應執行刑為有期徒
    刑7 月15日確定，而與前述應執行有期徒刑1 年部分接續執
    行，甫於96年6 月30日因縮短刑期期滿執行完畢（於本案構
    成累犯）。詎猶不思悔改，在能預見提供自己帳戶予他人使
    用，可能幫助他人從事財產犯罪，竟仍不違其本意，而基於
    幫助詐欺之犯意，於96年10月24日至同年11月1 日止之間某
    日，在不詳地點，將其於96年10月24日向兆豐國際商業銀行
    （下稱兆豐銀行）土城分行所申請之帳號00000000000 號帳
    戶之存摺、提款卡等物，交付予真實姓名年籍不詳之成年人
    使用，作為幫助該成年人所屬詐欺集團提領獲取詐欺犯罪所
    得之人頭帳戶。而該成年人所屬之詐欺集團取得上開帳戶存
    摺、提款卡等物後，即基於詐欺之犯意，於96年11月1 日18
    時54分許，撥打至甲○○之行動電話，佯稱其電視購物之付
    款方式有問題，須依其指示以英文介面操作始能取消分期扣
    款，致甲○○陷於錯誤，遂於同日19時41分（聲請簡易判決
    處刑書誤載為46分）許、21時6 分許，分別各匯款新臺幣（
    下同）29,988元至乙○○所開立之上開帳戶內，該詐欺集團
    成員旋即於同日將上開款項提領一空。嗣甲○○發覺有異報
    警處理，始知上情。案經臺北縣政府警察局土城分局報告臺
    灣板橋地方法院檢察署檢察官偵查後聲請簡易判決處刑。
二、訊據被告乙○○雖坦承上開帳戶為其所申辦之事實，惟矢口
    否認有何幫助他人為詐欺犯罪之犯行，辯稱：於96年10月底
    伊將存摺、提款卡放在身上，與朋友一起去喝酒，因喝醉酒
    睡在公園，隔天早上起來就不見了，還同時遺失身分證、健
    保卡、印章等云云。然查：
  (一)上開兆豐銀行帳戶，確係由被告於96年10月24日所申請開設
    ，此業據被告於警詢及偵查中供承在卷，並有兆豐銀行土城
    分行96年11月16日（96）兆銀土城字第01 35 號函暨開戶基
    本資料、客戶歷史檔交易明細查詢表各1 份附卷可稽。
    又告訴人甲○○因遭前述詐欺集團施以上開詐術，陷於錯誤
    後，而將上述款項匯入被告前開帳戶之事實，業據告訴人甲
    ○○於警詢時指述綦詳，並有被告在兆豐銀行上述帳戶之開
    戶基本資料、客戶歷史檔交易明細查詢表、桃園縣政府警察
    局中壢分局興國派出所「受理詐騙帳戶通報警示簡便格式表
    」、「詐騙帳戶通報警示、詐騙電話段話案件報告表」、內
    政部警政署詐騙案件紀錄表、兆豐國際商業銀行資訊處非營
    業時間警示帳戶聯防機制通報表、第一銀行自動付款交易明
    細表各1 份附卷可佐。據上，足認被告所開立之上述兆豐銀
    行帳戶確有遭詐欺集團成員利用以方便其等取得上述被害人
    受騙之匯款無訛。
  (二)被告雖以其上開兆豐銀行帳戶之存摺、提款卡及印章係遺失
    置辯；惟告訴人甲○○遭詐騙匯款之時間係在96年11月1 日
    ，足見該詐欺集團成員取得被告上開帳戶存摺、印章之時間
    係在96年11月1 日以前，而被告於警詢時係供稱：伊係於96
    年11月21日向兆豐銀行土城分行申請掛失上開帳戶存摺等語
    ，顯見被告掛失上開帳戶存摺之時間已係在該詐欺集團取得
    上開帳戶存摺及提款卡近3 週以後。而按個人金融帳戶乃個
    人理財之重要工具，一般人均知應妥善保管帳戶之存摺、提
    款卡及印章，一旦遺失，亦會立即向開戶銀行申請掛失或向
    警察機關報案，以免被他人持以從事不法使用，非但有損害
    其信用，更可能使自己無端涉訟，因而於發現存摺等物遺失
    時，縱使其帳戶內已未有存款，然為防止拾得或竊得該存摺
    、提款卡及印章之人盜領其存款或作為其他不法使用，鮮有
    不立即申請掛失之理；又倘若被告於偵查中陳稱其之所以開
    立上開帳戶，是要供自己存款之用為真，則其既係為特定需
    求而開戶，焉會延宕多時未立即申請補發該帳戶存摺及提款
    卡？此實與常情相違。再者，欲使用提款卡領取款項者，須
    於金融機構所設置之自動櫃員機上依指令操作，並輸入正確
    之密碼，方可順利領得款項，若非經帳戶所有人同意、授權
    並告知提款卡密碼，以現今磁條或晶片提款卡至少4 位或6
    位以上密碼（每位由0 至9 ，應至少有0000至9999或000000
    至999999等不同之組合）之設計，單純持有提款卡之人，欲
    隨機輸入正確號碼而成功領取款項之機率，微乎其微，衡以
    常情，茍非被告將其帳戶存摺等物提供予詐騙集團人員，並
    同時提供密碼，縱令詐騙集團係偷竊、拾獲被告之存摺、提
    款卡，亦無法任意使用。是以，被告前揭所辯情詞，洵難採
    信。
  (三)況依常理而言，詐騙集團既知曉須利用他人之帳戶以逃避追
    查，當亦知社會上一般正常之人如帳戶存摺、提款卡、印鑑
    等物品遭竊或遺失，為防止拾得或竊得之人盜領其存款或作
    為不法使用而徒增訟累，必於發現後立即報警或向金融機構
    辦理掛失止付，在此種情形下，如仍以該帳戶作為犯罪工具
    ，則在渠等向他人詐騙，並誘使被害人將款項匯入該帳戶後
    ，極有可能因帳戶所有人掛失止付而無法提領，致使先前大
    費周章從事之詐欺犯罪行為，日後卻無法獲得任何利益。從
    而，此種詐欺集團使用人頭帳戶犯罪之類型，為確保所使用
    之帳戶不被停用，致使詐騙所得金額遭凍結，通常均係使用
    以金錢收購或來路明確之帳戶，以便渠等能自由使用該等帳
    戶進行提款、轉帳等動作；另佐以告訴人匯款至被告前開帳
    戶後，旋即於當日或翌日遭該詐欺集團成員予以提領殆盡，
    更可見該詐欺集團在向告訴人為前述詐騙行為時，確有充分
    把握該帳戶不會被帳戶所有人掛失止付。故被告之上開帳戶
    存簿等物茍非由被告提供予他人使用，而係其不慎遺失，則
    詐欺集團之使用人焉有可能無忌於該金融帳戶遭掛失而無法
    順利提領贓款之風險而安心地告知告訴人將款項匯入該帳戶
    內之理。據上，益徵被告前開辯解，顯係臨訟卸責之詞，無
    可採為憑信。綜上所述，足認被告確有幫助該詐欺集團成員
    利用其上開帳戶以取得詐欺所得之不確定故意及行為甚明。
    本案事證已臻明確，被告犯行堪以認定。
三、核被告所為，係犯刑法第30條第1 項前段、同法第339 條第
    1 項幫助詐欺取財罪。又被告以幫助之意思，參與構成要件
    以外之行為，為幫助犯，爰依刑法第30條第2 項規定，依正
    犯之刑減輕之。又被告前有如犯罪事實欄所述罪刑宣告及執
    行紀錄，有臺灣高等法院被告前案紀錄表乙份在卷可參，其
    於有期徒刑執行完畢後，五年內故意再犯本件有期徒刑以上
    之罪，為累犯，應依法加重其刑。爰審酌被告將存摺、提款
    卡等物交付他人，助長他人犯罪，增加被害人尋求救濟及治
    安機關查緝犯罪之困難，危害被害人財產安全及社會治安，
    兼衡被告素行、智識程度、犯罪手段、對被害人財產所生危
    害程度，及犯罪後否認犯行之態度等一切情狀，量處如主文
    所示之刑，並諭知易科罰金之折算標準，以資懲儆。
四、依刑事訴訟法第449 條第1 項前段、第3 項，刑法第30條第
    1 項前段、第2 項、第339 條第1 項、第47條第1 項、第41
    條第1 項前段，刑法施行法第1 條之1 第1 項、第2 項前段
    ，逕以簡易判決處刑如主文。
五、如不服本判決，得自收受送達之日起10日內向本院提出上訴
    狀，上訴於本院第二審合議庭（須附繕本）。
中    華    民    國    97    年    6     月    30    日
                  刑事第十一庭  法  官  林淑婷
以上正本證明與原本無異。
                                書記官  林金良
中    華    民    國    97    年    6     月    30    日
附錄本案論罪科刑法條全文：
中華民國刑法第339 條
意圖為自己或第三人不法之所有，以詐術使人將本人或第三人之
物交付者，處5 年以下有期徒刑、拘役或科或併科1 千元以下罰
金。
以前項方法得財產上不法之利益或使第三人得之者，亦同。
前二項之未遂犯罰之。


司法院資訊處製作；財團法人民間司法改革基金會備份。
